【裁判字號】    94,訴,1437
【裁判日期】    950227
【裁判案由】    返還價金
【裁判全文】
臺灣臺中地方法院民事判決              94年度訴字第1437號
原      告  甲○○
訴訟代理人  蔡易紘律師
被      告  樺富遊覽車客運有限公司即國詳遊覽車客運有限公
            司
法定代理人  丙○○
訴訟代理人  陳中堅律師
            庚○○
複代理人    戊○○
上列當事人間請求返還價金事件，本院於民國 95年1月25日言詞
辯論終結，判決如下：
    主  文
原告之訴及假執行之聲請均駁回。
訴訟費用由原告負擔。
    事實及理由
甲、程序方面：
    按訴狀送達後，原告不得將原訴變更或追加他訴。但擴張或
    減縮應受判決事項之聲明者，不在此限，民事訴訟法第 255
    條第1項第3款定有明文。本件原告原起訴請求被告給付新台
    幣（下同）110萬元及自起訴狀繕本送達翌日起至清償日止
    ，按年息百分之5計算之利息，嗣於訴訟進行中，請求聲明
    擴張為被告應給付202萬2千元及自起訴狀繕本送達翌日起至
    清償日止，按年息百分之5計算之利息，顯屬擴張應受判決
    事項之聲明，核與首揭規定相符，應予准許，合先敘明。
乙、實體方面：
一、原告起訴主張：
  (一)原告與訴外人壬○○於92年1月15日至訴外人鉅巃實業股份
    有限公司（下稱鉅巃公司）旗下經營之鉅巃車體場看車，由
    被告公司業務執行戊○○、負責人庚○○陪同選車，原告眼
    見2002年出產，SCANIA廠牌，引擎號碼 0000000號、車牌號
    碼號FF-339之營業用遊覽車（下稱系爭車輛）外型美觀，遂
    詢問戊○○，其告知該車屬2002年出產之新車，雖係隔年車
    ，但車體及零件皆屬新品，且未掛牌，庚○○亦點頭稱是，
    原告因而同意購買，雙方約定總價金為620萬元，並於同年1
    月26日交車。惟因原告資金不足，除原告自備170萬元付予
    被告公司，以壬○○為支票發票人，分12期攤還外，另向原
    告曾委託代為尋覓合適車種之訴外人合迪股份有限公司（下
    稱合迪公司）貸款450萬元，以原告為支票發票人，分54期
    攤還，並依合迪公司所言，先由被告公司將系爭車輛賣予合
    迪公司，再由合迪公司與被告公司簽訂附條件買賣契約，約
    定分期付款，並設立動產擔保，以合迪公司為抵押權人，原
    告與訴外人壬○○為使用保管人及連帶保證人。
  (二)惟於92年1月26日交車當天，原告駕駛系爭車輛北上時，卻
    發生無法倒車、方向盤定位有問題之情形，遂緊急聯絡系爭
    車輛在台之代理商即訴外人英屬維京群島商福方國際汽車股
    份有限公司台灣分公司（下稱福方公司）前來救援，而翌日
    系爭車輛又發生溫度過高，差點縮缸之瑕疵。原告向被告反
    應上開瑕疵時，其皆不予處理，反要求原告去找福方公司處
    理。原告因而於同年1月29日，要求合迪公司暫緩將貸款450
    萬元部分給付被告公司，然合迪公司不理會原告之要求，仍
    將450萬元全數付給被告公司。之後原告陸續至福方公司維
    修檢測系爭車輛多次，得知鉅巃公司於打造車體時，方向盤
    轉向柱未焊妥適，僅為定點焊接，造成定位晃動，進而使車
    體變形。因系爭車輛有重大瑕疵無法正常營運，原告遂於同
    年6月18日寄出存證信函要求被告公司處理，惟被告仍置之
    不理。爰依買賣契約物之瑕疵擔保之規定，請求減少價金即
    系爭車輛修復所需花費之150萬元，另依不完全給付之法律
    關係請求賠償營業之損失52萬2千元（車輛每日營業淨利6,0
    00元減少營業日數58日＝522,000元）。
  (三)對被告抗辯之陳述：
    1.系爭車輛於92年7月31日已遭訴外人合迪公司取走，並轉
      賣予鄉親遊覽車公司，被告所稱之測試日期為93年9月21
      日，兩者已相隔甚久，此段期間系爭車輛在被告保管支配
      下，足以修復原有之瑕疵，縱認車輛測試研究中心之檢驗
      報告公正客觀得以採信，惟事後之測試合格結果，並無法
      證明原告買受時系爭車輛無瑕疵。
    2.訴外人己○○係福方公司業務部經理，與被告公司有業務
      上往來，關係甚切，況其並非技術或維修部門人員，對於
      系爭車輛是否具有瑕疵，並不具備專業能力足以判斷。原
      告提出之福方公司維修工單可看出，系爭車輛曾多次因方
      向盤定位不正、前軸異音等瑕疵，進入福方公司林口服務
      中心維修處理，福方公司並開出處理費用以向SCANlA原廠
      請款，非如被告所稱福方公司亦無發現瑕疵。
  (四)聲明：(1)被告應給付原告202萬2千元，及起訴狀繕本送達翌
    日起至清償日止，按年息百分之5計算之利息；(2)願供擔保
    ，請准宣告假執行。
二、被告則以：
  (一)系爭車輛已於93年9月21日被召回彰化監理站，並會同車輛
    測試研究中心（ARTC）人員前往測試，經過測試後，ARTC人
    員裁定此遊覽車完全合格，並無發現任何問題。又系爭車輛
    因原告向訴外人合迪公司辦理貸款所開之分期票跳票，致合
    迪公司依雙方貸款契約之約定將該車轉賣予他人，經新車主
    營業至今仍無發現原告所提之瑕疵問題。
  (二)又依原告所提出訴外人福方公司之維修工單，經被告會同福
    方公司己○○經理檢視工單，表示車主並未依規定於新車出
    廠前先入福方公司做整備檢修，然福方公司基於售後服務之
    原則，仍對該車進行例行之檢修工程，而原告提出之無法倒
    車、方向盤不正、車身偏移等問題，經多次檢修後，福方公
    司亦未發現有該情形。
  (三)另原告提出SCANIA 之「新車整車品質擔保保證書」，主張
    福方公司收費明細表註明「原廠索賠」部分即為該保證書所
    擔保之範圍，故無庸向原告收取費用，惟該收費明細表無法
    看出有無法倒車、車身偏移、行使偏移、車體內裝扭曲變形
    之瑕疵，縱該收費明細表上有記載方向盤不正調整，福方公
    司亦予以適當處置，並無重大瑕疵。
  (四)再原告所提出福方公司工單，主張系爭車輛有其所稱之瑕疵
    ，然該工單僅係客戶到廠時，維修人員按客戶所述之車況記
    載於工單，並不代表工單上記載之字樣即屬原告所稱之瑕疵
    等語置辯。
  (五)聲明：(1)原告之訴駁回；(2)如受不利之判決，願供擔保請准
    宣告免為假執行。
三、本件兩造不爭執事項：
  (一)原告於92年l月15日欲向被告公司訂購2002年出產、SCANlA
    廠牌，引擎號碼0000000（車號339-FF）營業用遊覽車1輛，
    因原告資金不足，遂由被告將遊覽車賣給原告曾委託代為尋
    覓合適車種之訴外人合迪公司，由其等簽立附條件買賣契約
    ，約定分期付款並設立動產擔保抵押，以合迪公司為抵押權
    人，原告與訴外人壬○○為使用保管權人及連帶保證人，總
    價620萬元，原告已付170萬予被告公司，以壬○○為支票發
    票人，分12期攤還，另以原告為支票發票人向合迪公司貸款
    450萬元，分54期攤還，原告為系爭車輛實際所有權人。
  (二)系爭車輛於92年l月26日交車。
四、本院之判斷：
    本件原告主張系爭車輛有上開瑕疵，並依物之瑕疵擔保及不
    完全給付之規定，請求被告應給付原告202萬2千元等情，為
    被告所否認，並以前詞置辯。是本院所應審酌者厥為：被告
    交付系爭車輛予原告時，該車輛有無瑕疵？經查：
  (一)本件原告主張系爭車輛有重大瑕疵，固提出訴外人福方公司
    之維修工單、現場照片、電子郵件、福方公司林口廠陳志祥
    副理與原告對話內容及福方公司林口廠陳志祥副理與壬○○
    對話內容之錄音帶1卷暨其譯文1份為證，並以證人壬○○即
    系爭車輛之隨車小姐到庭結證所稱：「（隨車出去這段期間
    有無發現系爭車輛有問題？）客人有向我反應說車子中間通
    道的地板不平，且座位部分地面也不平，車子櫃子抽屜部分
    有傾斜。‧‧‧就我所知從該車內部可看出車體支撐的四個
    柱子有傾斜，且抽屜縫隙也有傾斜，乘客座位也有根柱子偏
    向同一方向的傾斜，這是我當隨車小姐期間親眼看到的，大
    約在交車1個月左右看到的」、「沒有無看到駕駛員有不當
    駕駛情形」、「隨車期間系爭車輛沒有發生車禍事故」、「
    （車子方向盤不正、行車會偏移等瑕疵，有無聽原告說過？
    ）原告在92年2月中跟我說，接著我自己就有感覺得到我自
    己隨車小姐的座位在行駛中及停下來的時候自己會動，感覺
    像是有偏移」、「92年2月份我有和原告一起去福方公司修
    理，是處理車子定位問題，而修理當天並沒有駕駛該車外出
    ，該次並沒有將定位的問題修理好。另外92年3月有回去鉅
    巃修車廠修理，修理內容包括車輛儀表板、司機座椅的偏移
    ，就該偏移調整了2公分，鉅巃修車廠的人員有將系爭車輛
    偏移的問題作調整，但是之後儀表板偏移的問題還是有發生
    。之後有陸續去修理，但印象比較不深刻。92年7月該車輛
    被合迪公司遷回去之前，這些問題都沒有處理好」等語（見
    本院94年10月3日言詞辯論筆錄）為據。惟查，證人辛○○
    即訴外人福方公司服務部副理到庭結證稱：「（電子郵件上
    所記載之異樣情形與原告所主張之瑕疵是否相同？）系爭電
    子郵件是我發的，因我不是技術人員，當初有一位小姐來公
    司抱怨說339-FF號系爭車輛有瑕疵，時間在我發該電子郵件
    之前，當時只是用電話聯絡，該業務不屬於我，我是屬於服
    務部門，原以為客戶在抱怨車輛沒有修理好或服務人員態度
    不好，所以我們請他把車子開來再查看，後來原告臨時將系
    爭車輛開過來，我和公司之工程師、技師一起幫他看車子，
    我是依照原告當時所講車輛有瑕疵的狀況寫成電子郵件所載
    瑕疵內容，但我不確定有無該電子郵件內容所載的瑕疵，而
    我寫該電子郵件的內容主要是讓公司檢測人員去檢查這些項
    目內容」、「（為何發電子郵件給上述之人？）陳佳椿、林
    日尉是賣車的銷售經理，發郵件給他們是要讓他們知道車子
    的狀況，潘耀徽是技術部的工程師、呂明朗是公司的技師，
    發郵件給他二人的原因是他們當時和我一起查看該車，所以
    順便發郵件給他們，陳志祥是技術部的副理，發郵件給他是
    因為他負責技術部，而且該車事後都由他處理。當時只有目
    測，沒有用儀器去測試，而該內容是我依照原告所講的狀況
    紀錄而已，該文件內容有記載『重新檢視，發現有下列異樣
    』可能是我疏忽，沒有注意到用字的細節」等語（見本院94
    年11月2日言詞辯論筆錄）；另證人陳家樁即福方公司中區
    服務廠經理亦到庭結證稱：「（原告買系爭遊覽車後，有無
    到你們公司修理？）系爭車輛是國詳公司向我們公司購買底
    盤，再交由鉅巃公司打造車身，車子出廠領脾後，有一年的
    保固期，原告領到車子後一直表示車子有問題，並多次向我
    們公司服務廠反應，且將車子開到我們修理廠，我們檢修完
    後都沒有發現問題，對於原告提出起訴狀所附證一之維修工
    單只是原告口頭告知有瑕疵，我們先將其陳述記載在該維修
    工單上，但經我們檢測後，實際上並無瑕疵，該工單上我們
    所紀錄的部分都只是系爭車子單純的保養問題，而原告所述
    車子的定位及倒車問題，經我們檢測後，並實際駕駛該車在
    道路上測試，都沒有發現會晃動，該車倒車的部分也沒有發
    現問題，方向盤也沒有問題，車身亦無偏移。原告本人確實
    有將系爭車子牽到我們中部服務廠檢測，原告本人可能忘記
    了。原告牽車來都是我和他接洽的，但不是我本人作檢測，
    雖然是技術人員做的，但是技術人員都有將檢測結果回報給
    組長，組長再跟課長回報，最後再告知我」等語（見本院94
    年8月10日言詞辯論筆錄）。另觀之福方公司維修工單：
    92年6月2日之工單記載：報修車輛行駛中司機座椅位移，有
    往前推擠之狀況，且方向盤也有左右位移之情況。福方試車
    ：巫逢貴、福方主管：陳志祥，試車正常無上述報修狀況、
    92年6月20日工單記載：試車時，並無發現車主所述的情
    形、93年6月23日工單記載：車主報修車輛行駛中，方向
    盤不斷位移，駕駛座及前方儀表板也不斷位移情況。試車時
    職（呂明郎）並未看到此車之上述情況。足徵上開工單及電
    子郵件僅係客戶到廠時，維修人員按客戶所述之車況記載，
    自難憑其上記載之字樣即認系爭車輛有原告所稱之瑕疵，是
    原告此部分之主張，自屬無據。
  (二)又按物之出賣人，對於買受人應擔保其物依民法第373條之
    規定危險移轉於買受人時，無滅失或減少其價值之瑕疵，亦
    無滅失或減少其通常效用，或契約預定效用之瑕疵。但減少
    程度無關重要者，不得視為瑕疵，為民法第354條第1項所明
    定；又由一般人對於車輛使用之要求來看，其通常效用是否
    具備，無非以駕駛安全性及操控性為據，故本件原告雖主張
    ：福方公司為SCANIA之總代理商，而本件系爭車輛廠牌為SC
    ANIA，依據SCANIA之「新車整車品質擔保保證書」正反面之
    記載，可得知該公司所售出之新車，如非該公司所規定之品
    質擔保範圍內，則該公司即不負責免費檢修或更換零件，是
    依系爭車輛修理紀錄中，其修理費用不需由原告支付，而是
    由維修廠向「原廠索賠」，即足證該維修項目確屬系爭車輛
    出廠時本身所存有之瑕疵云云。然查，觀之原告提出之福方
    公司收費明細表，系爭車輛維修之內容包括：救車費用、冷
    卻系統螺絲鬆動或斷處理、新車整備PDI（不含車體打造檢
    查）新系列、燃油指示線路檢查、油箱浮筒（油量指示更換
    、組態程式設定（包含電腦連接及故障碼清除）、油壓減速
    器功能測試（含試車及設定）、離合器油更換（包含油質測
    量）、煞車系統壓縮空氣系統洩漏檢查、煞車系統空氣洩漏
    處理、離合器系統螺絲斷或鬆動處理、電器系統螺絲斷或鬆
    動處理、懸吊系統螺絲斷、咬死或鬆動處理、故障診斷、磨
    合期保養（K）新系列 (含噴油器設定、液壓煞車）、組態
    程式車輛行車資料卡下載（包含電腦連接）、大樑附件補焊
    處理、方向盤調整（不正）、試車、轉向系統油管接頭漏油
    處理等事項，再對照卷附之SCANIA保養檢查表，可知上述維
    修工單所記載之事項，多屬維持車輛駕駛安全性及操控順暢
    性所需之保養及檢查事項。至於原告主張系爭車輛有方向盤
    不正之瑕疵部分，依其所提出之維修工單雖記載，系爭車輛
    於92年2月17日、92年2月18日、92年3月3日、92年3月25 日
    、92年4月14日均有方向盤不正調整之維修事項，然查於92
    年4月23日維修工單關於方向盤不正之檢查，記載為「正常
    」、92年4月24日工單記載「試車正常、底盤檢查正常」、
    92年4月28日記載「方向盤位置及司機座位檢查，底盤及方
    向盤正常」，另92年6月2日、92年6月20日、93年6月23日之
    工單亦均記載試車正常，已如前述，足證系爭車輛經福方公
    司維修人員調整後，已無原告所述之上述瑕疵存在。另參以
    交通部公路總局台中區監理所彰化站94年11月15日中監章字
    第0940029471號函，系爭車輛自91年11月4日起至93年12月
    13日止，歷次之檢驗亦均合格，而系爭車輛嗣雖轉賣予訴外
    人鄉親遊覽車公司，惟證人丁○○即鄉親遊覽車業務經理亦
    到庭證稱：「（系爭339─ＦＦ號遊覽車由合迪租賃公司強
    制取回後，是否出售予鄉親遊覽公司？）合迪公司有將系爭
    車輛出售給鄉親遊覽車公司，移轉之後我們有將系爭車輛改
    車牌為310─ＧＧ」、「（鄉親遊覽車公司購得系爭遊覽車
    後，是否有發現何瑕疵？）該車合迪公司交給我們時，並無
    原告所說的行駛中偏移、定位方面及駕駛座、儀表板位移、
    車體變形、方向盤不正之瑕疵，我們購得該車時就可以正常
    駕駛，並無安全上的問題，只是該遊覽車的內裝我們不滿意
    ，有更改過」、「（鄉親遊覽車公司購車後，有無進廠維修
    ，維修之項目為何？）從買到現在都未就車體作維修，只有
    對車輛進行保養」、「（交車當時是否有實際查看系爭車輛
    有無瑕疵？）我買到系爭車輛後，原告有打過很幾次電話給
    我，說該車有危險性的問題，因我不堪其擾，所以我哥哥親
    自駕駛該車去彰化市○○路試車，但一切都正常」等語（見
    本院94年11月2日言詞辯論筆錄），亦足徵系爭車輛並無原
    告所稱有無法安全駕駛之重大瑕疵。原告此部分主張，顯屬
    無據。
  (三)再查，原告雖另提出福方公司林口廠陳志祥副理與原告對話
    內容，欲證明福方公司遺失系爭車輛車體定位工單；惟觀之
    該譯文內容記載：『「陳副理：我沒說那些囉，當時量只有
    找二點隨便去量而已，沒有真正去量它！我也記得曾經跟你
    解釋過說這個東西我們不熟，我們去隨便量一量，有問題要
    回去找車體廠，我也跟你說過這句話，因為我只做底盤的定
    位，車體的部分我們根本不管的，所以說車體的部分有沒有
    量，那不關我們的事，你知道我的意思嗎？如果說一定要這
    樣，我們內部有很多正式的表格可以做啦，其實不只是福方
    這樣子啦！其實跟阿橧（指鉅巃實際負責人陳丁橧）同樣的
    意思啦！外面作定位的廠商也不會幫你量車體的定位，不可
    能啦！」、「乙○○：但是那個時候你有幫我定啊！你有幫
    我定！我看那個時候你們有寫那個‧‧‧」、「陳副理：那
    個不是定，那是量，點對點二個點量而已。」、「乙○○：
    對、對、對，沒有定沒有錯，但是你們有幫我量喔！你們有
    數據在你們那邊喔！」、「陳副理：我想這樣說啦！那個單
    子我找不到啦！那三天只有留一個單子給你而已啦！」』，
    可知福方公司並未為系爭車輛為車體定位，僅有以點對點測
    量，況福方公司副理陳志祥亦自承對於車體之部分並不熟，
    伊僅有做系爭車輛底盤之定位，並不包括車體定位，故縱使
    上開單據並未遺失，亦難以證明系爭車輛有原告所主張車輛
    不能定位、車體偏移之重大瑕疵。另原告雖再提出系爭車輛
    現場照片1幀、福方公司林口廠陳志祥副理與壬○○對話內
    容之錄音帶1卷暨其譯文為據，惟均難以證明系爭車輛確有
    原告所稱具有車輛不能定位、行駛中偏移、駕駛座及儀表板
    位移及車體變形，致欠缺駕駛安全性之重大瑕疵，原告持之
    主張依民法第359條及第227條之規定，請求減少價金及損害
    賠償，亦屬無據。
  (四)綜上所述，原告既無法證明被告交付系爭車輛予原告時，該
    車有其所指之瑕疵，則其本於物之瑕疵擔保及不完全給付法
    律關係，請求被告給付202萬2千元，及自起訴狀繕本送達翌
    日起至清償日止，按年息百分之5計算之利息，為無理由，
    應予駁回。原告之訴既經駁回，其假執行之聲請亦失所附麗
    ，爰併予駁回。
五、本件事證已臻明確，兩造其餘之攻擊防禦方法，與判決基礎
    之事實及結果並無影響，爰不予審酌，併此敘明。
六、訴訟費用負擔之依據：民事訴訟法第78條。
中    華    民    國    95    年    2     月    27    日
                  民事第三庭    法  官  卓進仕
以上正本係照原本作成。
如對本判決上訴，須於判決送達後20日內向本院提出上訴狀（須
附繕本）。
中    華    民    國    95    年    2     月    27    日
                                書記官


司法院資訊處製作；財團法人民間司法改革基金會備份。
